臺灣臺北地方法院刑事判決　　　　　　　96年度易字第2118號
　　公　訴　人　臺灣臺北地方法院檢察署檢察官
　　被　　　告　甲○○
上列被告因詐欺案件，經檢察官提起公訴（96年度偵緝字第1885
號），被告於準備程序期日就被訴事實為有罪之陳述，經本院告
知簡式審判程序意旨，並聽取公訴人及被告意見後，經本院合議
庭裁定由受命法官獨任進行簡式審判程序，判決如下：
    主      文
甲○○幫助共同意圖為自己不法之所有，以詐術使人將本人之物
交付，處有期徒刑伍月，如易科罰金，以新臺幣壹仟元折算壹日
；減為有期徒刑貳月拾伍日，如易科罰金，以新臺幣壹仟元折算
壹日。
    事實及理由
壹、程序部分：
    本件係經被告於準備程序期日為有罪之陳述，而經本院合議
    庭裁定由受命法官獨任以簡式審判程序加以審理，則依據刑
    事訴訟法第二百七十三條之二、同法第一百五十九條第二項
    之規定，不適用傳聞法則有關限制證據能力之相關規定；並
    依同法第三百十條之二準用同法第四百五十四條之規定，製
    作略式判決書，依法僅需記載犯罪事實、證據名稱及應適用
    之法條，並得以簡略方式為之，如認定之犯罪事實、證據及
    應適用之法條，與檢察官聲請簡易判決處刑書或起訴書之記
    載相同者，得引用之，合先敘明。
貳、實體部分：
一、本件犯罪事實、證據，除均引用檢察官起訴書記載相同之部
    分（如附件）外，犯罪事實第十行增載「‧‧‧，並提供解
    桂蘭臺北富邦商業銀行（下簡稱臺北富邦銀行）第0000
    000000000000000號帳戶作為匯款帳戶，致
    乙○○陷於錯誤，‧‧‧」。證據清單編號三更為「案外人
    解桂蘭臺北富邦銀行帳戶存提款往來明細表」，增載：「被
    告甲○○於本院審理時之自白（見本院卷九十六年十一月二
    十九日審判筆錄）」及「通聯調閱查詢單、臺北市政府警察
    局中山分局受理刑事案件報案三聯單、內政部警政署反詐騙
    案件紀錄表、中央健康保險局函文各一紙、法務部戶役政連
    結作業系統二紙」。
二、按刑法上之幫助犯，係對於犯罪與正犯有共同之認識，而以
    幫助之意思，對於正犯資以助力，而未參與實施犯罪之行為
    者而言；幫助犯係從屬於正犯而成立，以正犯已經犯罪為要
    件，故幫助犯並非其幫助行為一經完成，即成立犯罪，必其
    幫助行為或其影響力持續至正犯實施犯罪始行成立，有關追
    訴權時效，告訴期間等，亦自正犯完成犯罪時開始進行，是
    否合乎減刑要件，有無減刑條例等相關法律之適用，亦應以
    該時點為準據（最高法院八十八年度臺上字第一二七○號、
    八十六年度臺上字第二二號判決意旨併同參照）。核被告所
    為，係犯刑法第三百三十九條第一項詐欺取財罪之幫助犯。
    被告幫助正犯為詐欺犯行，應依刑法第三十條第二項之規定
    ，按正犯之刑減輕之。又本案雖無證據證明被告甲○○參與
    正犯詐欺犯行之構成要件行為，然被告基於幫助他人犯罪之
    不確定故意，提供上揭門號予詐騙集團中之不詳成年男子，
    嗣由詐騙集團中之某不詳成年女子撥打被告提供門號，詐騙
    被害人匯款得手。詐騙集團中之不詳成年男子負責出面向被
    告收受上揭門號，不詳成年女子則撥打電話對被害人施詐，
    足認詐騙集團成員至少二人以上，而詐騙集團所屬成員，對
    於前述詐欺犯行，均有犯意聯絡、行為分擔，自屬共同正犯
    。爰審酌被告有前科（非累犯），此有臺灣高等法院被告前
    案紀錄表一份附卷可稽，素行非佳，其犯罪之動機、目的僅
    因飲酒認識不詳成年男子，竟以自己名義，為該素不相識之
    不詳成年男子申辦門號，任為非法使用，所為已對社會安全
    產生負面影響，且增加政府查緝此類詐欺取財犯罪之困難，
    因而導致被害人承受財產上損失，犯罪所生之危害程度非輕
    ，被告為遊民之生活狀況、國小畢業之智識程度，並斟酌被
    告於偵查及本院審理之初，矢口否認申辦門號交予不詳成年
    男子使用之情事，尚狡辯可能因身分證遭偷云云，俟本院調
    查後，知事證明確，已無法狡賴，始坦承犯行，依此斟酌其
    犯罪後之態度等一切情狀，量處如主文所示之刑，併諭知易
    科罰金之折算標準，以示懲戒。
三、再被告所犯幫助共同詐欺取財之犯行，其犯罪時間係於九十
    六年四月二十四日前，又本件被告二次受通緝日期係均在中
    華民國九十六年罪犯減刑條例於九十六年七月十六日施行之
    後，不受該減刑條例第五條「不得減刑」之限制，且所科之
    刑尚未逾有期徒刑一年六月，爰依中華民國九十六年罪犯減
    刑條例第二條第一項第三款、第七條、第九條之規定，依法
    減其宣告刑二分之一，併諭知易科罰金之折算標準。
四、依刑事訴訟法第二百七十三條之一第一項、第二百九十九條
    第一項前段、第三百十條之二、第四百五十四條第一項、第
    二項，刑法第三十條第一項、第二項、第二十八條、第三百
    三十九條第一項、第四十一條第一項前段，刑法施行法第一
    條之一，中華民國九十六年罪犯減刑條例第二條第一項第三
    款、第七條、第九條之規定，判決如主文。
五、如不服本件判決，得自收受送達之日起十日內，向本院提起
    上訴。
本案經檢察官賴秋萍到庭執行職務。
中　　華　　民　　國　　96　　年　　12　　月　 10　　日
                           刑事第十六庭  法　官  徐千惠
  上正本證明與原本無異。
如不服本判決，應於判決送達後10日內向本院提出上訴狀（應抄
附繕本）。告訴人或被害人如對於本判決不服者，應具備理由請
求檢察官上訴，其上訴期間之計算係以檢察官收受判決正本之日
期為準。
                                          書記官  李典育
中　　華　　民　　國　　96　　年　　12　　月　　11　　日
附錄論罪科刑法條全文：
中華民國刑法第339條
（普通詐欺罪）
意圖為自己或第三人不法之所有，以詐術使人將本人或第三人之
物交付者，處5年以下有期徒刑、拘役或科或併科1千元以下罰金
。
以前項方法得財產上不法之利益或使第三人得之者，亦同。
前二項之未遂犯罰之。
附件：（96年度偵緝字第1855號）
